【裁判字號】    97,聲,1610
【裁判日期】    971231
【裁判案由】    返還提存物
【裁判全文】
臺灣桃園地方法院民事裁定              97年度聲字第1610號
聲  請  人  香港商香港上海豐銀行股份有限公司
                        樓
                      統一編號.
法定代理人  丙○○
                        樓
代  理  人  乙○○
相  對  人  和新鋼模有限公司
                      統一編號.
法定代理人  甲○○
上列當事人間聲請返還擔保金事件，本院裁定如下：
    主  文
本院九十六年度存字第三五九號提存事件聲請人所提存之交通銀
行開發金融債券第二十期第二次五年期債票（票號：BD00518；
面額新台幣壹拾萬元）一張，准予返還。
    理  由
一、本院96年度存字第359 號提存事件聲請人原係中華商業銀行
    股份有限公司，惟香港商香港上海匯豐銀行股份有限公司已
    於民國97年3 月29日起，依銀行法第58條、金融機構合併法
    第5 條、第16條及第18條等規定概括承受中華商業銀行之資
    產負債及營業（不含保留資產與保留負債）並繼續營業。此
    有聲請人提出行政院金融監督管理委員會金管銀（五）字第
    09700088250 號函（影本）在卷可稽，合先敘明。
二、按訴訟終結後，供擔保人聲請法院通知受擔保利益人於一定
    期間內行使權利並向法院為行使權利之證明而未證明者，法
    院應依供擔保人之聲請，以裁定命返還其提存物，民事訴訟
    法第104 條第1 項第3款後段定有明文。又上開所謂「訴訟
    終結後」，宜從廣義解釋，包括撤銷假扣押、假處分裁定及
    其執行程序終結在內。（最高法院90年度台抗字653號裁定
    可參）
三、本件聲請意旨略以：聲請人與相對人間請求返還提存物事件
    ，聲請人前遵本院96年度裁全字第49號民事裁定為擔保假扣
    押，曾提供交通銀行開發金融債券第20期第2 次5 年期債票
    面額新台幣 (下同)10 萬元之債票1 張為擔保金，並以本院
    96 年 存字第359 號提存事件提存後，聲請本院以96年度執
    全字第264 號假扣押執行相對人所有財產在案。茲因該假扣
    押執行事件業由聲請人聲請撤回執行，並經聲請人撤銷該假
    扣押裁定確定（本院97年度全聲字第159 號裁定），且聲請
    人已聲請法院通知受擔保利益人於一定期間內行使權利並向
    法院提出行使權利之證明。今期限屆至相對人未向法院提出
    行使權利之證明，為維聲請人之權益，爰依民事訴訟法第10
    6 條準用第104 條第1 項第3 款規定聲請返還前開提存物。
    聲請人另提出行政院金融監督管理委員會金管銀（五）字第
    09700088250 號函、97年3 月29日經濟日報第B2版、本院96
    年度裁全字第49號裁定、96年度執全字第264 號假扣押實施
    前撤回聲請證明書、97年度全聲字第159 號撤銷假扣押裁定
    及確定證明書、96年度執全字第264 號撤回假扣押執行狀影
    本、96年度聲字第2005號通知行使權利函、96年度存字第35
    9 號提存書（以上皆為影本）為證。
四、經查，聲請人主張之前揭事實，經本院依職權調閱96年度裁
    全字第49號、96年度執全字第264號、96年度存字第359號、
    97年度全聲字第159號、96年度聲字第2005號等本院卷宗核
    閱屬實。又假處分或假扣押所供之擔保，係為擔保受擔保利
    益人因不當假處分或假扣押所受損害而設（最高法院八十五
    年度台抗字第六四五號判決參照），故若供擔保之債權人於
    取得假扣押裁定後未聲請執行，或於執行程序實施前撤回執
    行之聲請，則受擔保利益人即無因不當假處分或假扣押之執
    行而受損害之可能，供擔保人並無踐行民事訴訟法第104條
    第1項各款規定向法院聲請裁定返還提存物之必要，此觀「
    假扣押、假處分、假執行經裁判後未聲請執行，或於執行程
    序實施前撤回執行之聲請」屬提存法第18條第1項第3款供擔
    保人得逕向提存所聲請返還提存物之事由甚明。準此，雖然
    本案系爭假扣押裁定及提存書之相對人共計有「和新鋼模有
    限公司」、「甲○○」及「吳佳俊」等三人，因聲請人已於
    假扣押執行實施前即撤回對「甲○○」及「吳佳俊」之假扣
    押執行聲請（96年11月25日桃院木執96年執全二字第264 號
    台灣桃園地方法院民事執行處證明書函稿參見），並經本院
    97年度全聲字第159 號裁定撤銷據以提存擔保金之假扣押裁
    定（本院96年度裁全字第49號），故僅以「和新鋼模有限公
    司」為相對人為通知行使權利及提起本件返還提存物之聲請
    ，應仍非法所不許。另相對人迄今並未行使權利之事實，有
    台北地方法院查詢簡答表1 紙在卷可憑，且經本院送達聲請
    狀定期請其表示意見（民國97年10月30日97年度聲字1610號
    函稿附卷可參），相對人於期限內亦未有反對返還提存物之
    意思表示或提出業為行使權利之證明。揆諸前揭說明，聲請
    人聲請返還提存物之意旨，核與民事訴訟法第104 條第1項
    第3 款規定相符，洵屬有據，應予准許。
五、依民事訴訟法第106條準用第104條第3款之規定，裁定如主
    文。
中    華    民    國    97    年    12    月    31    日
                  民事第二庭    法  官  黃漢權
以上正本係照原本作成。
如對本裁定抗告須於裁定送達後10日內向本院提出抗告狀，並應
繳納抗告裁判費新台幣1,000 元。
中    華    民    國    97    年    12    月    31    日
                                書記官  邱飛鳴


司法院資訊處製作；財團法人民間司法改革基金會備份。
